【裁判字號】    97,訴,547
【裁判日期】    970509
【裁判案由】    搶奪
【裁判全文】
臺灣臺中地方法院刑事判決               97年度訴字第547號
公  訴  人  臺灣臺中地方法院檢察署檢察官
被      告  甲○○
上列被告因搶奪案件，經檢察官提起公訴（97年度偵字第2238號
），本院判決如下：
    主    文
甲○○共同意圖為自己不法之所有，而搶奪他人之動產，累犯，
處有期徒刑捌月。
    犯罪事實
一、甲○○前於民國93、94年間，因分別犯搶奪、竊盜及施用毒
    品等案件，先後經判刑確定後，再經合併定其應執行有期徒
    刑四年，嗣經減刑後，合併定其應執行有期徒刑三年，甫於
    96年7月15日執行完畢。詎其猶不知悔改，於96年10月4日17
    時30分許，由甲○○騎乘丙○○所有之車牌號碼INB—275號
    重型機車搭載丙○○行經臺中市○○區○○路與楓樹西一街
    附近時，適見年逾七十歲之乙○○正獨自牽引腳踏車徒步行
    進，因認有機可乘，竟應允丙○○行搶之提議（丙○○下述
    犯行，業經本院另以96年度訴字第3635號判處有期徒刑十月
    確定在案），而與丙○○共同基於意圖為自己不法所有之犯
    意聯絡，先由甲○○騎乘上開機車搭載丙○○尾隨其後，觀
    察周遭環境，見時機成熟後，即在臺中市南屯區○○○○街
    與楓樹二街交口處，由甲○○騎乘機車在附近等候，而由丙○○下車與乙○○攀談，並乘乙○○不及防備之際，徒手強
    行奪取乙○○掛在頸間之金項鍊一條，得手後，旋由甲○○
    騎乘機車接應逃逸，並載丙○○前往位於臺中市○○路上之
    盛發珠寶銀樓變賣，向不知情之負責人郭泉河賣得新臺幣（
    下同）10,200元，其中甲○○分得3,000元，餘款悉由丙○○取得花用。嗣經警據報調閱過濾監視錄影器畫面後，先於
    96年10月6日以車牌號碼循線查獲丙○○，再經丙○○於96
    年10月29日在本院拘留所向警供承係與甲○○共犯上開搶奪
    犯行，而為警查悉上情。
二、案經臺中縣警察局第四分局報請臺灣臺中地方法院檢察署檢
    察官偵查起訴。
    理    由
一、被告之辯解：
    訊據被告甲○○於偵訊時，固對於上開犯罪事實坦承不諱，
    惟其於本院審理時，僅坦承有騎乘上開機車搭載丙○○前往
    案發現場，且在案發現場附近之便利商店前停等丙○○，又
    丙○○於案發當天有給伊3,000元等情，然矢口否認有何搶
    奪之犯行，辯稱：伊不知道丙○○有下車行搶，丙○○當天
    要伊載丙○○去工地，伊在路口等丙○○，丙○○走進去金
    飾店後，突然跑出來，叫伊趕快載丙○○走，當天丙○○給
    伊的3,000元是工錢云云。
二、得心證之理由：
  (一)證據能力之說明：
    按被告以外之人（包括證人、鑑定人、告訴人、被害人及共
    同被告等）於審判外之陳述雖不符刑事訴訟法第159條之1至
    之4等4條之規定，而經當事人於審判程序同意作為證據，法
    院審酌該言詞陳述或書面陳述作成時之情況，認為適當者，
    亦得為證據；當事人、代理人或辯護人於法院調查證據時，
    知有刑事訴訟法第159條第1項不得為證據之情形，而未於言
    詞辯論終結前聲明異議者，視為有前項之同意，同法第159
    條之5定有明文。立法意旨在於傳聞證據未經當事人之反對
    詰問予以核實，原則上先予排除。惟若當事人已放棄反對詰
    問權，於審判程序中表明同意該等傳聞證據可作為證據；或
    於言詞辯論終結前未聲明異議，基於尊重當事人對傳聞證據
    之處分權，及證據資料愈豐富，愈有助於真實發見之理念，
    且強化言詞辯論主義，使訴訟程序得以順暢進行，上開傳聞
    證據亦均具有證據能力。查下述經本院於審判期日調查並引
    用作為認定被告犯罪事實之各該被告以外之人於審判外之言
    詞陳述及書面陳述，依全般卷證資料顯示，其等作成之狀態
    ，並無違背其等個人意思而為陳述，或其他違法取供之情形
    ，且公訴人及被告於本院準備程序時，均已明確表示對於證
    據能力部分無意見（詳本院卷第25至26頁），復於本院審理
    中亦不爭執其等證據能力及真實性，且本院審酌各該言詞陳
    述及書面陳述作成當時，較無人情施壓或干擾，亦無不當取
    供之情形，復為本院事實認定之重要依據，認為以之作為本
    案之證據均屬適當，故應認均有證據能力，合先敘明。
  (二)經查，被告甲○○與共犯丙○○，於上開時、地，以上開分
    工之方式，共犯上開搶奪犯行一節，業據證人即本案共犯丙○○於本院審理時具結證述明確（詳本院卷第48頁背面至第
    50 頁），復經被害人乙○○於警詢時指述歷歷，且經證人
    郭泉河（即盛發珠寶銀樓負責人）於警詢中證述綦詳及提出
    金飾買入登記簿在卷可佐，另有車籍查詢基本資料附卷可稽
    ，並有本案共犯丙○○於搶奪之際所穿著之衣褲一套、布鞋
    一雙、棒球帽及安全帽各一頂等物扣案可佐。次查，依據自
    案發現場錄影監視器翻拍所得之作案現場影像照片及尾隨被
    害人畫面照片顯示（詳本院卷第63頁），被告甲○○與共犯
    丙○○確實騎乘機車一路尾隨被害人乙○○數分鐘在先，繼
    而由共犯丙○○下車接近被害人乙○○並與其攀談，未幾即
    出手搶取被害人乙○○頸間之項鍊後，即往被害人乙○○後
    方跑步逃離，此時由被告甲○○騎乘之機車突然自被害人乙○○後方不遠處竄出，進入監視錄影畫面中，仍在奔跑之共
    犯丙○○旋即跳上該機車後座離開現場，則以被告甲○○與
    共犯丙○○尾隨被害人乙○○之過程達三分鐘有餘，而共犯
    丙○○下手行搶時間極其短促，然被告甲○○卻能即時接應
    其逃離現場等情以觀，堪認被告甲○○與共犯丙○○間，確
    有基於共同犯意之聯絡，而以上開分工方式共犯本案。又被
    告甲○○於偵訊時亦自白上開犯行不諱，而經本院當庭勘驗
    被告偵訊時之錄影光碟後，勘驗結果為：該次偵訊錄影採全
    程錄影方式，過程均由檢察官及被告以一問一答之方式進行
    ，檢察官訊問態度客氣、溫和，訊問過程前、後均無任何強
    暴、脅迫、恐嚇、詐欺、利誘或使用其他不正方法之言行舉
    止，而被告全程站著回答，身體未受拘束，得自由陳述、思
    考，亦得隨時修正自己的回答，口齒清晰，語調堅定，未見
    疲勞或無法集中注意力之情形等，業經本院勘驗屬實，並製
    有勘驗筆錄存卷足憑（詳本院卷第40至42頁），堪信被告於
    偵訊時所為之自白，確係出於任意性而為，而其該等自白既
    與前述證據所示情節相符，亦得採為證據。
  (三)又查，證人丙○○前於96年10月6日警詢、於96年10月7日偵
    訊及同日本院受理聲請羈押訊問時，雖均以被告身分供稱：
    伊係與綽號「阿忠」之同事一同行搶，係由「阿忠」提議行
    搶，搶得金項鍊由「阿忠」取得並變賣，事後「阿忠」分給
    伊3,000元等語（詳本院卷第57至58頁、第68至71頁），嗣
    於96年10月29日在本院拘留所，經員警告知業已查證監視錄
    影翻拍照片所拍攝到之共犯為本案被告甲○○後，始於該次
    警詢時供承：本案係與被告甲○○共犯等語，然於同日本院
    96年度訴字第3635號簡式審判程序審理時，猶仍以被告身分
    供稱：係被告甲○○提議行搶，要用以抵償伊前欠被告甲○○之3,000元債務，金項鍊得手後由被告甲○○拿走，事後
    被告甲○○並未再給伊3,000元等語（詳本院卷第79至80頁
    ）；然經本院於本案審理時，以證人身分詰問、訊問之，並
    經檢察官質疑其上開陳述內容與卷內其他事證存在諸多矛盾
    之處後，證人丙○○始全盤供出案發實情，並解釋其前於警
    、偵訊及本院96年度訴字第3635號審理時所為之上開供述，
    係為圖使自己換得交保之機會，並使法官認為其涉案情節較
    輕，而予以從輕量刑之故（詳本院卷第48至49頁）；本院核
    諸證人丙○○自96年10月6日為警查獲後，迄本院96年度訴
    字第3635號辯論終結時止，均因本案而遭本院執行羈押中，
    且證人丙○○前已有搶奪及詐欺等前科，則證人丙○○為求
    獲得交保之機會，或冀得法院予以從輕量刑之可能，對於本
    案究竟由何人提議、由何人取得搶得之財物以及所分得贓款
    若干等與其本身涉案程度輕重攸關之事項，刻意為避重就輕
    、有利於己之供述，尚非違背事理常情，然核其歷次所為之
    陳述，其就本案確係由其與被告甲○○共犯，係由其下手行
    搶，而由被告甲○○騎乘機車接應等構成本案犯罪事實之主
    要事項，始終供承無訛，且與本案其餘證據所示情節均屬吻
    合，則其前於警、偵訊及本院另案審理時所為之上開瑕疵供
    述，尚不足以推翻或削弱其於本案審理時所為證述之憑信性
    。又證人於本案審理時，於詰問伊始，雖曾證稱：被告甲○○對於伊行搶之事不知情，行搶所得之金項鍊交給綽號「阿
    忠」之人處理云云（詳本院卷第46至48頁），然經檢察官質
    疑其上開證述內容與卷內其他事證存在諸多矛盾之處，且與
    其歷次所為供述大異其趣後，證人丙○○始全盤供出案發實
    情；本院核諸證人丙○○於本案審理作證時，其所犯本件搶
    奪案件業經本院判決確定，且刻正因本案入監服刑中，則無
    論其是否供出共犯為何人，以及與共犯間彼此分工程度為何
    ，均已不足以影響其罪責及刑度，故在此情狀之下，證人丙○○即不無為迴護被告甲○○，而為被告甲○○砌詞卸責之
    可能，故其該部分有利於被告之證詞，既與其歷次所述內容
    矛盾不一，復與全案其餘事證顯不相容，且經證人丙○○於
    該次詰問後段坦承：因本案係伊所提議，想一肩扛下責任，
    方為該等有利於被告甲○○之不實證述等語（詳本院卷第49
    頁），自難逕行採為有利於被告認定之基礎。更何況，正因
    證人丙○○於本案審理作證時，其所犯本件搶奪案件業經本
    院判決確定，益徵其更無刻意設詞誣陷被告甲○○，以圖換
    取交保或從輕量刑之動機可言，則證人丙○○於本院具結作
    證時，既已朗讀證人結文並供前具結在先，其在明瞭具結之
    義務及偽證之處罰，並審慎思考、衡量其據實陳述或冒觸犯
    偽證罪之風險以迴護被告甲○○之利弊得失後，在此一心理
    強制力趨使下，最終乃明確證述與被告甲○○共犯本案之全
    般過程，自當可採。
  (四)綜上所述，被告上開辯解均不足採，本案事證業臻明確，被
    告上開犯行，洵堪認定。
三、論罪科刑部分：
  (一)核被告甲○○所為，係犯刑法第325條第1項之搶奪罪。被告
    甲○○與另案被告丙○○之間，就上開犯行，有犯意之聯絡
    及行為之分擔，為共同正犯。查被告甲○○前於93、94年間
    ，因分別犯搶奪、竊盜及施用毒品等案件，先後經判刑確定
    ，再經合併定其應執行刑及減刑後，甫於96年7月15日執行
    完畢，有臺灣高等法院被告前案紀錄表在卷可稽；其於徒刑
    執行完畢後五年以內，故意再犯本件有期徒刑以上之罪，為
    累犯，應加重其刑。
  (二)爰審酌被告甲○○甫於96年7月16日因減刑而前案執行完畢
    出監，雖有心悔改，重新生活，然未能斷然拒絕共犯丙○○
    提議犯罪之誘惑，復犯本案之犯罪動機，其與共犯丙○○見
    被害人乙○○年事已高，無力反抗，遂向被害人下手行搶之
    犯罪手段殊值非難，迄未補償被害人所受損害，搶得財物經
    變賣後所得10,200元業已朋分花用殆盡，又其於本院審理時
    否認犯行之態度顯非良好，暨其素行、智識程度及生活狀況
    等一切情狀，認為公訴人雖建請量處被告有期徒刑一年，惟
    本案既係由共犯丙○○提議並下手行搶，且所得贓物變賣後
    之款項，被告甲○○僅取得3,000元，其餘7,200元均由共犯
    丙○○取得，足徵被告甲○○於本案涉案程度及應予非難之
    程度，尚較共犯丙○○為輕，故公訴人建請之刑度尚略嫌過
    重，至於被告甲○○雖表示願受有期徒刑六月之宣告等語，
    然其否認犯行之態度非佳，且因符合累犯之條件應予加重其
    刑，其所請顯然於法未合，不足為採，故量處如主文所示之
    刑，以示警懲。
  (三)扣案之共犯丙○○於搶奪之際所穿著之衣褲一套、布鞋一雙
    、棒球帽及安全帽各一頂等物，雖係共犯丙○○所有，然共
    犯丙○○亦已明確供述：這是伊工作時所穿的衣物，不是為
    了作案才這樣穿的等語（詳本院卷第71頁），本院核諸上開
    扣案物為一般人外出、從事勞力工作及騎乘機車上路時之普
    通穿著服飾及配戴工具，並無刻意為供作犯搶奪案件而用之
    特性，尚難認屬供被告甲○○及共犯丙○○犯本件搶奪案件
    所用之物，爰不予宣告沒收，附此敘明。
四、據上論斷，依刑事訴訟法第299條第1項前段，刑法第28條、
    第325條第1項、第47條第1項，判決如主文。
中    華    民    國    97    年    5     月    9     日
                  刑事第十二庭  審判長法  官  莊深淵
                                      法  官  蔡建興
                                      法  官  廖慧如
以上正本證明與原本無異
如不服本判決，應於收受送達後10日內向本院提出上訴書狀（應
敘述具體理由並附繕本）。
上訴書狀如未敘述理由，應於上訴期間屆滿後20日內補提理由書
於本院。
                                      書記官  王美珍
中    華    民    國    97    年    5     月    9     日
附錄本案論罪科刑法條全文：
中華民國刑法第325條第1項
意圖為自己或第三人不法之所有，而搶奪他人之動產者，處6月
以上5年以下有期徒刑。


司法院資訊處製作；財團法人民間司法改革基金會備份。
